臺灣高等法院刑事裁定
109年度聲字第3055號
    聲  請  人  臺灣高等檢察署檢察官
    受  刑  人  謝孟凱





上列聲請人因受刑人數罪併罰有二裁判以上，聲請定其應執行之
刑（聲請案號：臺灣高等檢察署109年度執聲字第1459號），本
院裁定如下：
    主  文
謝孟凱犯如附表所示各罪所處之刑，應執行有期徒刑伍年柒月。
    理  由
一、聲請意旨略以：受刑人謝孟凱因詐欺等數罪，先後經判決確
    定如附表，應依刑法第53條、第51條第5款規定，定其應執
    行之刑，爰依刑事訴訟法第477條第1項聲請裁定等語。
二、按裁判確定前犯數罪者，併合處罰之。但有下列情形之一者
    ，不在此限：一、得易科罰金之罪與不得易科罰金之罪。二
    、得易科罰金之罪與不得易服社會勞動之罪。三、得易服社
    會勞動之罪與不得易科罰金之罪。四、得易服社會勞動之罪
    與不得易服社會勞動之罪。前項但書情形，受刑人請求檢察
    官聲請定應執行刑者，依第51條規定定之。並數罪併罰，宣
    告多數有期徒刑者，於各刑中之最長期以上，各刑合併之刑
    期以下，定其刑期，但不得逾30年。且數罪併罰，有二裁判
    以上者，依刑法第51條之規定，定其應執行之刑，刑法第50
    條第1項但書第1款、第2項、第51條第5款及第53條分別定有
    明文。次按定應執行之刑，應由犯罪事實最後判決之法院檢
    察官聲請該法院依上開規定裁定之，刑事訴訟法第477條第1
    項亦有明定。
三、數罪併罰之定應執行刑，係出於刑罰經濟與責罰相當之考量
    ，並非予以犯罪行為人或受刑人不當之利益，為一種特別的
    量刑過程，即對犯罪行為人或受刑人本身及所犯各罪之總檢
    視，除應考量行為人所犯數罪反應出之人格特性，並應權衡
    審酌行為人之責任與整體刑法目的及相關刑事政策，在量刑
    權之法律拘束性原則下，依刑法第51條第5款之規定，採限
    制加重原則，以宣告各刑中之最長期為下限，各刑合併之刑
    期為上限，但最長不得逾30年，資為量刑自由裁量權之外部
    界限，並應受法秩序理念規範之比例原則、平等原則、責罰
    相當原則等裁量權之內部抽象價值要求界限之支配，以兼顧
    刑罰衡平原則（最高法院100年度台抗字第440號裁定意旨參
    照）。再者，法律上屬於自由裁量事項，尚非概無法律性之
    拘束，在法律上有其外部界限及內部界限，前者法律之具體
    規定，使法院得以具體選擇為適當裁判，此為自由裁量之外
    部界限，後者法院為自由裁量時，應考量法律之目的，法律
    秩序之理念所在，此為自由裁量之內部界限，法院為裁判時
    ，二者均不得有所踰越。另數罪併罰而有二裁判以上，應定
    其應執行刑之案件，法院所為刑之酌定固屬自由裁量事項，
    然對於法律之內、外部界限仍均應受其拘束（最高法院91年
    度台非字第32號判決意旨參照）。
四、經查：本件受刑人因犯如附表各編號所示之罪，先後經判處
    如附表編號1至8所示之刑，均經分別確定在案，其中如附表
    編號1、2、3、8所示之案件，經臺灣桃園地方法院以107年
    度訴字第486號判決，分別量處有期徒刑1年2月、1年10月、
    5月、1年6月，並就如附表編號1、2、8部分定應執行刑為有
    期徒刑3年6月。嗣受刑人不服原判決提起上訴，經本院以10
    7年度金上訴字第70號判決，以原審未審酌被告涉犯106年4
    月19日修正公布施行之組織犯罪條例第3條第1項後段之參與
    犯罪組織罪，爰將如附表編號8部分予以撤銷，改量處1年6
    月，其餘上訴駁回，並就本件如附表編號1、2、8定應執行
    刑為3年6月，嗣經上訴，最高法院以108年度台上字第4428
    號判決撤銷本件如附表編號8部分，發回本院更審，於本院1
    09年度上更一字第55號案件審理中，受刑人撤回上訴，故如
    附表編號8所示之罪刑即告確定，有本院被告前案紀錄表及
    各該刑事判決在卷可稽；其中如附表編號3與其餘各罪雖分
    別係得易科罰金及不得易科罰金之罪，乃屬刑法第50條第1 
    項但書第1款例外不得併合處罰之情形，惟經受刑人依同條
    第2項規定，具狀聲請合併定應執行刑，有受刑人於109年7 
    月20日親自簽名之臺灣桃園地方檢察署依102年1月23日修正
    之刑法第50條調查受刑人是否聲請定應執行刑調查表附卷可
    稽(見本院卷第7頁)。茲檢察官依其請求而為聲請，本院審
    核認為正當。又如附表編號1、2、8之罪前經法院判決應執
    行有期徒刑3年6月在案，另如附表編號4至7之罪前經法院判
    決應執行有期徒刑2年在案；然既有如附表所示之罪應定執
    行刑，前揭所定之刑即當然失效，本院自可更定其刑。是本
    件既不得逾越刑法第51條第5款所定法律外部界限，即不得
    重於附表所示各罪總和（宣告刑總合11年7月），亦應受內
    部界限拘束（即有期徒刑5年11月），復審酌如附表所示各
    罪犯行時間、犯罪類型等諸般情狀，再就其所犯數罪為整體
    之非難性評價後，於各刑中之最長期有期徒刑1年10月以上
    ，各刑合併之刑期以下，定其應執行之刑如主文所示。至數
    罪併罰中之一罪雖得易科罰金，若因與不得易科之他罪合併
    處罰結果而不得易科罰金時，原可易科部分所處之刑，毋庸
    為易科罰金折算標準之記載，司法院釋字第144號解釋可資
    參照。故如附表編號3之罪先前雖經法院諭知易科罰金折算
    標準，惟因與其餘不得易科罰金之罪合併定應執行刑，即毋
    庸再行諭知，附此敘明。
據上論斷，應依刑事訴訟法第477條第1項，刑法第53條、第50條
第1項但書、第2項、第51條第5款，裁定如主文。
中　　華　　民　　國　　109 　年　　8 　　月　　12　　日
                  刑事第二十三庭審判長法　官  李釱任
                                      法　官  崔玲琦
                                      法　官  梁耀鑌
以上正本證明與原本無異。
如不服本裁定，應於收受送達後五日內向本院提出抗告狀。
                                      書記官  宗志強
中華民國109年8月12日